臺灣臺南地方法院刑事判決　　　　　　　96年度易字第1299號
聲　請　人　臺灣臺南地方法院檢察署檢察官
被　　　告　甲○○
上列被告因詐欺案件，經檢察官聲請簡易判決處刑（96年度撤緩
偵字第124號），本院認不應以簡易判決處刑，改依通常程序審
理，判決如下：
    主  文
本件管轄錯誤，移送臺灣屏東地方法院。
    理  由
一、聲請簡易判決處刑意旨略以：甲○○明知收購人頭帳戶係為
    供詐欺犯罪所用，竟基於幫助該收購者詐欺之犯意，於民國
    九十四年六、七月間某日，見報紙分類廣告欄後，即撥打電
    話予刊登廣告之年籍不詳人士聯繫，並應該不詳人士要求，
    於其屏東縣新園鄉其住處附近，將其在屏東縣新園鄉郵局所
    開設的00000000000000號帳戶的郵局帳簿、
    提款卡交付詐騙集團之不詳人士，作為詐欺他人之用。嗣於
    同年九月二十六日十三時，該詐騙集團以電話向乙○○詐稱
    抽獎抽中港幣三十萬元，須先捐款新臺幣十二萬元，致乙○
    ○誤信而於同年月二十九日匯款新臺幣六萬元入甲○○上開
    帳戶內而受騙。因認甲○○涉犯刑法第三十條第一項、第三
    百三十九條第一項之幫助詐欺罪嫌等語。
二、按案件由犯罪地或被告之住所、居所或所在地之法院管轄，
    刑事訴訟法第五條第一項定有明文。而所謂犯罪地，參照刑
    法第四條之規定，解釋上自應包括行為地與結果地兩者而言
    ，有最高法院七十二年台上字第五八九四號判例意旨可資參
    照。又按無管轄權之案件，應諭知管轄錯誤之判決；管轄錯
    誤之判決，得不經言詞辯論為之，刑事訴訟法第三百零四條
    、第三百零七條分別定有明文。
三、經查：
（一）、被告甲○○之戶籍係設於「屏東縣新園鄉○○村○○路
        一一六號」，經本院依職權查詢被告戶籍資料屬實，有
        法務部戶役政連結作業系統查詢表一紙附卷可參，此亦
        為檢察官於聲請簡易判決處刑書上所詳載，是以本件被
        告經檢察官提起公訴聲請簡易判決處刑並繫屬於本院時
        ，被告甲○○之住居所並非在本院轄區內，要無疑問。
（二）、再者，被告甲○○係於屏東縣新園鄉郵局開設帳戶，並
        於屏東縣新園鄉○○村○○路一一六號之住處將上開郵
        局帳戶之存摺、提款卡交付給姓名年籍不詳之人士等情
        ，業經被告甲○○供明在卷，並有被告郵政存簿儲金立
        帳申請書一紙在卷可參；另被害人乙○○係於臺北市以
        郵政匯款之方式匯款等情，亦經被害人乙○○於警詢中
        證述綦詳（見警卷第六頁至第七頁），並有郵政國內匯
        款執據一紙在卷可參。是以無論其開設郵局帳戶、交付
        帳戶之存摺、提款卡予姓名年籍不詳之人士使用等行為
        ，均係在屏東縣新園鄉而被害人乙○○匯款之地點則係
        在臺北市，此亦為檢察官於聲請簡易判決處刑書內所載
        明，足見被告甲○○幫助詐欺之行為地及結果地，亦均
        非本院所轄範圍。
（三）、末查，被告甲○○將其所申請郵局帳戶之存摺、提款卡
        提供予詐欺集團成員使用，其所幫助之正犯部分，因該
        詐欺集團成員並未經檢察官追查一併聲請簡易判決處刑
        而提起公訴，且該詐欺集團成員亦無從證明係何人而足
        證係居住於本院轄區內，是以自亦無從適用相牽連案件
        之規定而認本院對本案有管轄權；至於檢察官另案就李
        奇漢出售其臺南縣學甲郵局帳號0000000000
        0000號帳戶存摺、金融卡及密碼予某詐欺集團成員
        因認李奇漢涉犯刑法第三十條第一項、第三百三十九條
        第一項之幫助詐欺罪嫌聲請簡易判決處刑之部分。雖李
        奇漢居住於臺南縣學甲鎮煥昌里煥昌八六號而使本院有
        管轄權，惟觀諸其與本件被告是否共同犯罪？是否屬於
        同一詐欺集團？其所幫助之人究為何人？依卷內證據，
        並無法證明係在臺南縣市，業如前述，並不符刑事訴訟
        法第七條第二款之規定，且按「刑法第二十八條之共同
        正犯，係指二人以上共同實施犯罪之行為而言，幫助他
        人犯罪，並非實施正犯，在事實上雖有二人以上共同幫
        助犯罪犯罪，要亦各負幫助之責任，仍無適用刑法第二
        十八條之餘地（最高法院三十三年上字第七九三號判例
        、八十二年度台上字第六○八四號判決要旨參照），故
        幫助他人犯罪，並非實行正犯，在事實上雖有二人以上
        幫助詐欺，要亦各負幫助詐欺罪責，無適用刑法第二十
        八條之餘地。」（最高法院九十五年度台非字第一四九
        號、九十五年度台非字第二三八號、九十五年度台非字
        第二四八號判決意旨參照），因此，被告甲○○幫助詐
        欺集團成員犯罪，依卷內證據詳加審酌，與李奇漢所為
        係屬二事，復無其他證據足證該詐欺集團並在臺南縣市
        內為上開詐欺行為，故本院就被告甲○○之部分，爰諭
        知管轄錯誤之判決。
四、綜上所述，本案被告之犯罪地或被告之住所、居所或所在地
    ，顯均非在本院管轄之範圍內，且本件亦不符合刑事訴訟法
    相牽連管轄之規定，檢察官向本院聲請簡易判決處刑而提起
    公訴，揆諸首開說明，自有未合，爰不經言詞辯論，逕為諭
    知管轄錯誤之判決，並依法移送有管轄權之臺灣屏東地方法
    院。
據上論斷，應依刑事訴訟法第四百五十二條、第三百零四條、第
三百零七條，判決如主文。
中　　華　　民　　國　　96　　年　　10　　月　　19　　日
　　　　　　　　  刑事第四庭    審判長法  官  鄭文祺
                                      法  官  許蕙蘭
                                      法  官  黃翰義
以上正本證明與原本無異。
如不服本判決應於收受本判決後10日內向本院提出上訴書狀，並
應敘述具體理由。如未敘述上訴理由者，應於上訴期間屆滿後20
日內向本院補提理由書狀（均須按他造當事人之人數附繕本）「
切勿逕送上級法院」。
　　　　　　　　　　　　　　　　      書記官　王麗鈞
中　　華　　民　　國　　96　　年　　10　　月　　19　　日
